臺灣臺中地方法院民事判決　　　　　　 99年度重訴字第166號
原　　　告　　巫文傑
　　　　　　　巫承勳
共　　　同
訴訟代理人　　林俊雄律師
複　代理人　　李兆祥律師
被　　　告　　江健翔
　　　　　　　黃鐵雄
　　　　　　　顧曼華
兼上三人共同
訴訟代理人　　李台生
被　　　告　　李俊強
訴訟代理人　　林淑幼
被　　　告　　廖皎汝
訴訟代理人　　鄭宗明
被　　　告　　許玉玲
訴訟代理人　　朱毅民
被　　　告　　謝美香
兼　上一人
訴訟代理人　　林明慧
被　　　告　　王永康
　　　　　　　張麗貞
　　　　　　　張儀成
　　　　　　　林鐵漢
　　　　　　　陳誌耀
　　　　　　　杜淑華
　　　　　　　任振揚
　　　　　　　何林淨
　　　　　　　黃素霞
　　　　　　　黃忠雄
　　　　　　　吳黃華英
　　　　　　　張孝儀
　　　　　　　田進賢
　　　　　　　劉永惠
　　　　　　　李雅芳
　　　　　　　洪賴阿束
　　　　　　　沈吳碧雲
　　　　　　　張又原名張瑞.
　　　　　　　龔麗真
　　　　　　　黃素貞
　　　　　　　林乙麗
　　　　　　　許至豪
　　　　　　　江熊利清
　　　　　　　郭麗鈴
　　　　　　　張炳
　　　　　　　陳玉霞
　　　　　　　林浴濱
　　　　　　　林貴賓
　　　　　　　張金聲
　　　　　　　陳泰華
上列當事人間請求拆除地上物事件，本院於民國100年6月27日言
詞辯論終結，判決如下：
    主  文
被告李俊強應將坐落臺中市○區○村段96-14地號土地上如附圖
所示編號96-14（B）部分（面積玖平方公尺）之圍牆拆除，並將
土地騰空。
被告沈吳碧雲應將坐落臺中市○區○村段96-14地號土地上如附
圖所示編號96-14（C）部分（面積伍平方公尺）之圍牆拆除，並
將土地騰空。
被告李雅芳應將坐落臺中市○區○村段96-14地號土地上如附圖
所示編號96-14（D）部分（面積伍平方公尺）之圍牆拆除，並將
土地騰空。
被告李台生應將坐落臺中市○區○村段96-14地號土地上如附圖
所示編號96-14（E）部分（面積肆平方公尺）之圍牆拆除，並將
土地騰空。
被告江健翔應將坐落臺中市○區○村段96-14地號土地上如附圖
所示編號96-14（F）部分（面積肆平方公尺）之圍牆拆除，並將
土地騰空。
被告張麗貞應將坐落臺中市○區○村段96-14地號土地上如附圖
所示編號96-14（G）部分（面積肆平方公尺）之圍牆拆除，並將
土地騰空。
被告吳黃華英應將坐落臺中市○區○村段96-14地號土地上如附
圖所示編號96-14（H）部分（面積肆平方公尺）之圍牆拆除，並
將土地騰空。
被告王永康應將坐落臺中市○區○村段96-14地號土地上如附圖
所示編號96-14（I）部分（面積平方公尺）、編號96-14（J）
部分（面積平方公尺）之圍牆拆除，並將土地騰空。
被告黃素霞應坐落臺中市○區○村段96-14地號土地上如附圖所
示編號96-14（K）部分（面積拾伍平方公尺）之圍牆拆除，並將
土地騰空。
被告廖皎汝應將坐落臺中市○區○村段96-14地號土地上如附圖
所示編號96-14（L）部分（面積柒平方公尺）之圍牆拆除，並將
土地騰空。
被告張儀成應將坐落臺中市○區○村段96-14地號土地上如附圖
所示編號96-14（M）部分（面積柒平方公尺）之圍牆拆除，並將
土地騰空。
被告張孝儀應將坐落臺中市○區○村段96-14地號土地上如附圖
所示編號96-14（N）部分（面積陸平方公尺）之圍牆拆除，並將
土地騰空。
被告林鐵漢應將坐落臺中市○區○村段96-14地號土地上如附圖
所示編號96-14（0）部分（面積陸平方公尺）之圍牆拆除，並將
土地騰空。
被告田進賢應將坐落臺中市○區○村段96-14地號土地上如附圖
所示編號96-14（P）部分（面積伍平方公尺）之圍牆拆除，並將
土地騰空。
被告劉永惠應將坐落臺中市○區○村段96-14地號土地上如附圖
所示編號96-14（Q）部分（面積伍平方公尺）之圍牆拆除，並將
土地騰空。
被告洪賴阿束應將坐落臺中市○區○村段96-14地號土地上如附
圖所示編號96-14（R）部分（面積伍平方公尺）之圍牆拆除，並
將土地騰空。
被告黃忠雄應將坐落臺中市○區○村段96-2地號土地上如附圖所
示編號94-2（B）部分（面積玖平方公尺）之圍牆拆除，並將土
地騰空。
被告陳玉霞應將坐落臺中市○區○村段96-2地號土地上如附圖所
示編號94-2（C）部分（面積陸平方公尺）之圍牆拆除，並將土
地騰空。
被告謝美香應將坐落臺中市○區○村段96-2地號土地上如附圖所
示編號94-2（D）部分（面積陸平方公尺）之圍牆拆除，並將土
地騰空。
被告林明慧應將坐落臺中市○區○村段96-2地號土地上如附圖所
示編號94-2（E）部分（面積陸平方公尺）之圍牆拆除，並將土
地騰空。
被告任振揚應將坐落臺中市○區○村段96-2地號土地上如附圖所
示編號94-2（F）部分（面積陸平方公尺）之圍牆拆除，並將土
地騰空。
被告張炳應將坐落臺中市○區○村段96-2地號土地上如附圖所
示編號94-2（G）部分（面積陸平方公尺）之圍牆拆除，並將土
地騰空。
被告許玉玲應將坐落臺中市○區○村段96-2地號土地上如附圖所
示編號94-2（H）部分（面積陸平方公尺）之圍牆拆除，並將土
地騰空。
被告郭麗鈴應將坐落臺中市○區○村段96-2地號土地上如附圖所
示編號94-2（I）部分（面積陸平方公尺）之圍牆拆除，並將土
地騰空。
被告江熊利清應將坐落臺中市○區○村段96-2地號土地上如附圖
所示編號94-2（J）部分（面積陸平方公尺）之圍牆拆除，並將
土地騰空。
被告張又（原名張瑞珠）、陳誌耀、龔麗真、黃素貞、林乙麗
應將坐落臺中市○區○村段96-2地號土地上如附圖所示編號94-2
（K）部分（面積柒平方公尺）之圍牆拆除，並將土地騰空。
被告黃鐵雄應將坐落臺中市○區○村段96-2地號土地上如附圖所
示編號94-2（L）部分（面積拾陸平方公尺）之圍牆拆除，並將
土地騰空。
被告林浴濱、林貴賓應將坐落臺中市○區○村段96-2地號土地上
如附圖所示編號94-2（M）部分（面積拾平方公尺）之圍牆拆除
，並將土地騰空。
被告張金聲應將坐落臺中市○區○村段96-2地號土地上如附圖所
示編號94-2（N）部分（面積拾平方公尺）之圍牆拆除，並將土
地騰空。
被告杜淑華應將坐落臺中市○區○村段96-2地號土地上如附圖所
示編號94-2（0）部分（面積拾壹平方公尺）之圍牆拆除，並將
土地騰空。
被告顧曼華應將坐落臺中市○區○村段96-2地號土地上如附圖所
示編號94-2（P）部分（面積拾壹平方公尺）之圍牆拆除，並將
土地騰空。
被告陳泰華應將坐落臺中市○區○村段96-2地號土地上如附圖所
示編號94-2（Q）部分（面積拾壹平方公尺）之圍牆拆除，並將
土地騰空。
被告何林淨應將坐落臺中市○區○村段96-2地號土地上如附圖所
示編號94-2（R）部分（面積拾伍平方公尺）之圍牆拆除，並將
土地騰空。
訴訟費用由被告王永康負擔百分之二、被告吳黃華英負擔百分之
二、被告張麗貞負擔百分之二、被告李台生負擔百分之二、被告
李雅芳負擔百分之二、被告沈吳碧雲負擔百分之二、被告李俊強
負擔百分之四、被告黃素霞負擔百分之六、被告廖皎汝負擔百分
之三、被告張儀成負擔百分之三、被告張孝儀負擔百分之三、被
告林鐵漢負擔百分之二、被告田進賢負擔百分之二、被告劉永惠
負擔百分之二、被告洪賴阿束負擔百分之二、被告張又（原名
張瑞珠）、陳誌耀、龔麗真、黃素貞、林乙麗及許至豪負擔百分
之二、被告江熊利清負擔百分之二、被告郭麗鈴負擔百分之二、
被告許玉玲負擔百分之二、被告張炳負擔百分之二、被告任振
揚負擔百分之二、被告謝美香負擔百分之二、被告林明慧負擔百
分之二、被告陳玉霞負擔百分之二、被告黃忠雄負擔百分之四、
被告黃鐵雄負擔百分之八、被告林浴濱、林貴賓負擔百分之四、
被告張金聲負擔百分之四、被告杜淑華負擔百分之五、被告江健
翔負擔百分之二、被告陳泰華負擔百分之五、被告顧曼華負擔百
分之五、被告何林淨負擔百分之六。
本判決得假執行，但被告林明慧、謝美香如各以新臺幣拾肆萬壹
仟元為原告預供擔保後，得免為假執行。
    事實及理由
壹、程序方面：
一、按不變更訴訟標的，而補充或更正事實上或法律上之陳述者
    ，非為訴之變更或追加，民事訴訟法第256條定有明文。本
    件原告起訴時原請求：「一、被告王永康、吳黃華英、張麗
    貞、江健翔、李台生、李雅芳、沈吳碧雲、李俊強、黃素霞
    、廖皎汝、張儀成、張孝儀、林鐵漢、田進賢、劉永惠、洪
    賴阿束、游森田等應將渠等所有而設置於坐落臺中市○區○
    村段96-14地號土地如附件一所示之地上物拆除，並將土地
    謄空。二、被告張又即張瑞珠、陳誌耀、龔麗真、黃素貞
    、林乙麗、許至豪、江熊利清、郭麗鈴、許玉玲、張炳、
    任振揚、林明慧、謝美香、陳玉霞、黃忠雄、黃鐵雄、林浴
    濱、張金聲、杜淑華、顧曼華、陳泰華、何林淨等應將渠等
    所有而設置於同前揭段94-2地號土地內如附件一所示之地上
    物拆除，並將土地謄空。」，嗣經本院會同地政機關實地勘
    測後，原告於民國100年1月13日具狀更正聲明為如下列聲明
    所述，本院審酌原告上開更正請求，其訴訟標的及請求之原
    因事實與原訴仍屬相同，僅為補充陳述確定其請求拆除之範
    圍，核屬補充事實上之陳述，非訴之變更或追加，依前揭法
    條規定，核無不合，應准許之。
二、次按起訴狀送達後，原告不得將原訴變更或追加他訴，但該
    訴訟標的對於數人必須合一確定時，追加其原非當事人之人
    為當事人者，不在此限，民事訴訟法第255條第1項第5款定
    有明文。查原告起訴時原僅列臺中市○區○村段94-36地號
    土地之共有人之一林浴濱為被告，嗣原告具狀追加另共有人
    林貴賓為共同被告，合於上開法律規定，應予准許。
三、再按原告於判決確定前，得撤回訴之全部或一部。但被告已
    為本案之言詞辯論者，應得其同意。民事訴訟法第262條第1
    項定有明文。查本件原告起訴時原列游森田為被告之一，嗣
    於100年1月13日當庭撤回對被告游森田部分之訴訟，並為被
    告游森田所同意，依前開規定，應予准許，附此敘明。
四、被告吳黃華英、張麗貞、江健翔、李雅芳、沈吳碧雲、李俊
    強、黃素霞、張儀成、張孝儀、林鐵漢、洪賴阿束、張又
    （原名張瑞珠，下均稱張又）、陳誌耀、龔麗真、黃素貞
    、林乙麗、許至豪、江熊利清、郭麗鈴、許玉玲、張炳、
    任振揚、謝美香、林明慧、陳玉霞、黃忠雄、林浴濱、張金
    聲、杜淑華、顧曼華、何林淨、林貴賓等人經合法通知，未
    於言詞辯論期日到場，核無民事訴訟法第386條各款所列情
    形，爰依原告之聲請，由其一造辯論而為判決。
貳、實體方面：
一、原告起訴主張：
  (一)坐落臺中市○區○村段96-14地號土地為原告巫文傑所有，
    同段94-2地號土地為原告巫承勳所有。而同段96-13、96-12
    地號土地為被告王永康所有，同段96-11地號為被告吳黃華
    英所有、同段96-10地號土地為被告張麗貞所有、同段96-9
    地號土地為被告江健翔所有、同段96-8地號土地為被告李台
    生所有、同段96-7地號土地為被告李雅芳所有、同段96-2地
    號土地為被告沈吳碧雲所有、同段96-34地號土地為為被告
    李俊強所有、同段96-15地號土地為被告黃素霞所有、同段
    96-17地號土地為被告廖皎汝所有、同段96-18地號土地為被
    告張儀成所有、同段96-19地號土地為被告張孝儀所有、同
    段96-20地號土地為被告林鐵漢所有、同段96-21地號土地為
    被告田進賢所有、同段96-4地號土地為被告劉永惠所有、同
    段96-5、96-24地號土地為洪賴阿束所有，同段94-11地號土
    地為被告張又、陳誌耀、龔麗真、黃素貞、林乙麗、許至
    豪等共有、同段94-12地號土地為被告江熊利清所有、同段
    94-13地號土地為被告郭麗鈴所有、同段94-14地號土地為被
    告許玉玲所有、同段94-15地號土地為被告張炳所有、同
    段94-16地號土地為被告任振揚所有、同段94-17地號土地為
    被告林明慧所有、同段94-18地號土地為被告謝美香所有、
    同段94-19地號土地為被告陳玉霞所有、同段94-20地號土地
    為被告黃忠雄所有、同段94-24地號土地為被告黃鐵雄所有
    、同段94-36地號土地為被告林浴濱、林貴賓所共有、同段
    94-37地號土地為被告張金聲所有、同段94-26地號土地為被
    告杜淑華所有、同段94-27地號土地為顧曼華所有、同段94-
    28地號土地為被告陳泰華所有、同段94-29地號土地為被告
    何林淨所有，有土地登記謄本等可稽。
  (二)按被告等於渠等所有之土地上各有建物，而為集合住宅之社
    區形式，原告等所有之前開土地（下稱系爭土地）則做社區
    ○○道路使用。查原告購買系爭土地，初意在以之作為移轉
    容積率使用，詎於購地取得所有權後，委人鑑界，方發現被
    告等為擴充其等房地使用面積，竟皆擅自於系爭土地上築牆
    圍地供自使用，揆諸系爭土地只在供被告等通行使用，渠等
    並無權於其上興建牆籬、佔地使用，被告等之行為已逾通行
    之目的，而侵害原告等之所有權，是渠等既無權為此等使用
    方法，而占有原告等之土地，則依民法第184條第1項前段及
    767條之規定，原告等自得訴請被告等拆除其等地上物，並
    負騰空系爭土地之義務。
  (三)對被告抗辯之陳述：
  (1)被告等辯稱渠等於向建商購買建物時即包括系爭圍牆，原告
    等否認之。蓋依系爭地上物之現狀，各被告所有之圍牆之形
    式，裝飾皆未盡一致，足見該等圍牆應係各被告所興設，蓋
    若係建商所建，必為統一形式及裝飾，何能如今日所見之參
    差，有相片可稽。況縱實情為如被告等所辯者，然系爭地上
    物所坐落之前揭94-2及96-14地號土地，已為原告等所有，
    被告等與原告等間並無任何法律關係，足為被告等占有、使
    用該等土地之權源依據，是被告等為無權占有，實為明確。
  (2)被告等復據修正後之民法第769條而為主張。惟查，被告等
    主張渠等逾界而於前揭94-2及96-14等地號土地上建築圍牆
    時，其時該等土地之所有權人並未為反對之意思表示，被告
    等並未舉證以實其說，而被告等如此主張和其先所主張圍牆
    為建商所建者，已自相矛盾。又依「民法第七百九十六條所
    謂逾界建築，其建築物必為房屋，苟屬非房屋構成部分之牆
    垣、欄、狗舍或屋外之簡陋廚廁，尚不能謂有該條之適用。
    」最高法院59年臺上字第1799號著有判例，本件原告等所訴
    請拆除者，為非房屋本身，而係圍牆等地上物，並無民法第
    796條之適用，被告等以此抗辯，並無理由。
  (四)聲明：
  被告李俊強應將坐落臺中市○區○村段96-14地號土地上如
    臺中市中正地政事務所99年1l月8日複丈成果圖所示編號96-
    14（B），面積9平方公尺之圍牆拆除，並將土地騰空。
  被告沈吳碧雲應將同前揭土地上如上圖所示編號96-14（C）
    ，面積5平方公尺之圍牆拆除，並將土地騰空。
  被告李雅芳應將同前揭土地上如上圖所示編號96-14（D），
    面積5平方公尺之圍牆拆除，並將土地騰空。
  被告李台生應將同前揭土地上如上圖所示編號96-14（E），
    面積4平方公尺之圍牆拆除，並將土地騰空。
  被告江健翔應將同前揭土地上如上圖所示編號96-14（F），
    面積4平方公尺之圍牆拆除，並將土地騰空。
  被告張麗貞應將同前揭土地上如上圖所示編號96-14（G），
    面積4平方公尺之圍牆拆除，並將土地騰空。
  被告吳黃華英應將同前揭土地上如上圖所示編號96-14（H）
    ，面積4平方公尺之圍牆拆除，並將土地騰空。
  被告王永康應將同前揭土地上如上圖所示編號96-14（I），
    面積3平方公尺、96-14（J），面積3平方公尺之圍牆拆除，
    並將土地騰空。
  被告黃素霞應將同前揭土地上如上圖所示編號96-14（K），
    面積15平方公尺之圍牆拆除，並將土地騰空。
  被告廖皎汝應將同前揭土地上如上圖所示編號96-14（L），
    面積7平方公尺之圍牆拆除，並將土地騰空。
  被告張儀成應將同前揭土地上如上圖所示編號96-14（M），
    面積7平方公尺之圍牆拆除，並將土地騰空。
  被告張孝儀應將同前揭土地上如上圖所示編號96-14（N），
    面積6平方公尺之圍牆拆除，並將土地騰空。
  被告林鐵漢應將同前揭土地上如上圖所示編號96-14（0），
    面積6平方公尺之圍牆拆除，並將土地騰空。
  被告田進賢應將同前揭土地上如上圖所示編號96-14（P），
    面積5平方公尺之圍牆拆除，並將土地騰空。
  被告劉永惠應將同前揭土地上如上圖所示編號96-14（Q），
    面積5平方公尺之圍牆拆除，並將土地騰空。
  被告洪賴阿束應將同前揭土地上如上圖所示編號96-14（R）
    ，面積5平方公尺之圍牆拆除，並將土地騰空。
  被告黃忠雄應將同前揭94-2地號土地上如上圖所示編號94-2
    （B），面積9平方公尺之圍牆拆除，並將土地騰空。
  被告陳玉霞應將同前揭94-2地號土地上如上圖所示編號94-2
    （C），面積6平方公尺之圍牆拆除，並將土地騰空。
  被告謝美香應將同前揭94-2地號土地上如上圖所示編號94-2
    （D），面積6平方公尺之圍牆拆除，並將土地騰空。
  被告林明慧應將同前揭94-2地號土地上如上圖所示編號94-2
    （E），面積6平方公尺之圍牆拆除，並將土地騰空。
  被告任振揚應將同前揭94-2地號土地上如上圖所示編號94-2
    （F），面積6平方公尺之圍牆拆除，並將土地騰空。
  被告張炳？應將同前揭94-2地號土地上如上圖所示編號94-2
    （G），面積6平方公尺之圍牆拆除，並將土地騰空。
  被告許玉玲應將同前揭94-2地號土地上如上圖所示編號94-2
    （H），面積6平方公尺之圍牆拆除，並將土地騰空。
  被告郭麗鈴應將同前揭94-2地號土地上如上圖所示編號94-2
    （I），面積6平方公尺之圍牆拆除，並將土地騰空。
  被告江熊利清應將同前揭94-2地號土地上如上圖所示編號94
    -2（J），面積6平方公尺之圍牆拆除，並將土地騰空。
  被告張瑞珠、陳誌耀、龔麗真、黃素貞、林乙麗應將同前揭
    94-2地號土地上如上圖所示編號94-2（K），面積7平方公尺
    之圍牆拆除，並將土地騰空。
  被告黃鐵雄應將同前揭94-2地號土地上如上圖所示編號94-2
    （L），面積16平方公尺之圍牆拆除，並將土地騰空。
  被告林浴濱、林貴賓應將同前揭94-2地號土地上如上圖所示
    編號94-2（M），面積10平方公尺之圍牆拆除，並將土地騰
    空。
  被告張金聲應將同前揭94-2地號土地上如上圖所示編號94-2
    （N），面積10平方公尺之圍牆拆除，並將土地騰空。
  被告杜淑華應將同前揭94-2地號土地上如上圈所示編號94-2
    （0），面積l1平方公尺之圍牆拆除，並將土地騰空。
  被告顧曼華應將同前揭94-2地號土地上如上圖所示編號94-2
    （P），面積11平方公尺之圍牆拆除，並將土地騰空。
  被告陳泰華應將同前揭94-2地號土地上如上圍所示編號94-2
    （Q），面積11平方公尺之圍牆拆除，並將土地騰空。
  被告何林淨應將同前揭94-2地號土地上如上圖所示編號94-2
    （R），面積15平方公尺之圍牆拆除，並將土地騰空。
  原告願供擔保，請准宣告假執行。
二、被告等則辯以：
  (一)王永康、吳黃華英、張麗貞、江健翔、李台生、沈吳碧雲、
    李俊強、黃素霞、張孝儀、劉永惠、洪賴阿束、龔麗真、黃
    素貞、林乙麗、郭麗鈴、許玉玲、張炳、任振揚、林明慧
    、謝美香、陳玉霞、黃忠雄、黃鐵雄、林浴濱、張金聲、杜
    淑華、顧曼華、陳泰華部分：
  (1)原告主張拆除臺中市○村段94-2地號之地上物，為民國53年
    連同該建築物興建完成，及錦村段96-14地號之地上物，為
    62年連同該建築物興建完成。被告等於40年前向建商購置價
    錢包含原告主張拆除之圍牆，而該兩筆道路用地由地主保留
    如今原告不明就理興訟有違常理（該兩筆道路用地曾數度易
    手；原地主及承購者都充分了解現住戶已經使用40年之事實
    且相安無事）。依民間習慣在購買土地同時會要求前地主排
    除地上所有障礙物後點交，才符常理。
  (2)經查原告等在97年8月承買該兩筆道路用地，即設法透過各
    種關係要求道路主管機關（臺中市政府）編列預算徵收這兩
    筆道路用地。市府亦配合原告在用地未取得前先行委託中興
    測量公司辦理測量設計，市府已違反公平施政原則。
  (3)又99年3月原告等申請臺中市北區公所請求調解委員會召開
    調解，提出比照市府徵收金額（公告現值加4成）讓與被告
    等，該金額為數倍於原告所取得成本，難讓被告等（現住戶
    ）接受，致調解失敗。請求讓原告提出取得成本證明，被告
    等願意加上利息承買目前所使用部分的道路用地。
  (4)再依據民法第796條：土地所有人建築房屋非因故意或重大
    過失逾越地界者，鄰地所有人如知其越界而不即提出異議，
    不得請求移去或變更其房屋。所以原告等要求拆除系爭地上
    物明顯違背法律對被告等之保護。
  (5)被告王永康另稱：被告是有占用到原告之土地，但該土地於
    都市計劃分區○○○○○道路用地，原告等所欲賣得的價錢
    不應該那麼高。
  (6)被告李台生另稱：原告要求被告購買全部道路用地，且以公
    告現值新臺幣（下同）24,500元加四成購買，其價格太高了
    。
  (7)被告陳華泰另稱：原告始終沒辦法把價格壓低，被告買不起
    就個人部分願意拆除返還原告土地。
  (8)被告劉永惠另稱：既然被告有占用之事實，而原告所提和解
    條件被告無法接受，則被告同意拆除地上物。
  (9)聲明：原告之訴駁回。
  (二)被告張又部分：被告張又購買臺中市○村段第94-11地
    號土地及地上建物一棟，從未使用臺中市○村段94-12地號
    土地或興建任何地上物及圍牆。因此原告主張拆除該地號之
    地上物或圍牆，被告張又無任何異議。但原始築有圍牆係
    向建商購買時即有搭蓋，非被告購買後所搭蓋，因此請原告
    等自行拆除或洽請原建商拆除。又若確實有占用到原告等之
    土地，被告同意拆除。並聲明：原告之訴駁回。
  (三)被告林明慧、謝美香部分：
  (1)被告二人目前居住社區內即門牌號碼：臺中市○○街132巷
    13號之房屋，核被告所居住之房屋係59年2月25第一次所有
    權登記（即該房屋59年就已經建造完成），被告於68年購買
    該房屋，始進入社區居住，登記與父親共同所有房屋（嗣父
    親過世，始於93年辦理繼承取得該房屋之全部所有權），購
    買房屋取得房屋所有權時，圍牆即已存在，被告等以為圍牆
    所圍之道路為社區○○道路，僅供社區使用，故未曾查詢過
    是否為他人所有，入住至今，被告僅就圍牆外觀修補，被告
    並不是建造系爭圍牆之人，至於該圍牆究竟屬何人起造，被
    告實不明瞭。若如原告所言係被告等社區住戶等人自行建造
    ，則系爭圍牆也未免建得太剛剛好，完完整整的包覆著社區
    ，各建各的圍牆應該不至於如此完美。經查，社區圍牆多經
    過各住戶修修補補以致有今日原告所謂「裝飾」未盡一致之
    情形，原告等實不能因裝飾不一樣能認定圍牆為被告等所建
    造。系爭圍牆既然並非被告所起造，原告向被告等起訴請求
    拆除，被告等既非起造人，自無權利拆除別人起造之圍牆。
  (2)至於被告謝美香所有，門牌號碼臺中市○○街132巷15號之
    房屋更是於92年購買，被告二人既為夫妻，被告謝美香若買
    了房子以後再自已建造系爭圍牆的話，顯與常情不合。是以
    被告謝美香並不是系爭圍牆建造人。被告等既已否認為該圍
    牆建造人，原告等向被告二人請求拆除，應先舉證證明被告
    二人確實有建造圍牆之事實。
  (3)再者，被告等是經過原告告知及主張後才明白原來使用多年
    的社區道路竟是他人的土地，為免麻煩及涉訟，也曾嘗試接
    受原告的建議購買土地，但因原告開出購買條件過高，且社
    區住戶眾多意見不一，而協調未有結果，原告等乃表示若不
    購買土地即要拆除圍牆作為道路，其實被告等對此主張也不
    反對，被告等雖有購買系爭土地之意圖並不表示被告等即系
    爭圍牆的起造人，原告等為達其土地買賣之目的，強以訴訟
    方式向被告等請求拆除占用土地之圍牆並無理由。
  (4)聲明：原告之訴駁回。如受不利判決，願供擔保請求免
    於假執行。
  (四)被告張儀成、田進賢部分：若確實占有原告等之土地，經過
    測量確認後，被告願意拆除。並聲明：原告之訴駁回。
  (五)被告廖皎汝部分：願意拆除地上物並返還土地。
  (六)被告被告李雅芳、林鐵漢、陳誌耀、許至豪、江熊利清、何
    林淨、林貴賓未於言詞辯論期日到場，亦未提出準備書狀作
    何聲明或陳述。
三、得心證之理由：
  (一)按所有人對於無權占有或侵奪其所有物者，得請求返還之。
    對於妨害其所有權者，得請求除去之，民法第767條前段、
    中段定有明文。原告主張系爭96-14地號土地為原告巫文傑
    所有、系爭94-2地號土地為原告巫承勳所有，而被告李俊強
    占用如附圖所示編號96-14（B）部分、被告沈吳碧雲占用如
    附圖所示編號96-14（C）部分、被告李雅芳占用如附圖所示
    編號96-14（D）部分、被告李台生占用如附圖所示編號96-1
    4（E）部分、被告江健翔占用如附圖所示編號96-14（F）部
    分、被告張麗貞占用如附圖所示編號96-14（G）部分、被告
    吳黃華英占用如附圖所示編號96-14（H）部分、被告王永康
    占用如附圖所示編號96-14（I）部分及編號96-14（J）部分
    、被告黃素霞占用如附圖所示編號96-14（K）部分、被告廖
    皎汝占用如附圖所示編號96-14（L）部分、被告張儀成占用
    如附圖所示編號96-14（M）部分、被告張孝儀占用如附圖所
    示編號96-14（N）部分、被告林鐵漢占用如附圖所示編號
    96-14（0）部分、被告田進賢占用如附圖所示編號96-14（P
    ）部分、被告劉永惠占用如附圖所示編號96-14（Q）部分、
    被告洪賴阿束占用如附圖所示編號96-14（R）部分、被告黃
    忠雄占用如附圖所示編號94-2（B）部分、被告陳玉霞占用
    如附圖所示編號94-2（C）部分、被告謝美香占用如附圖所
    示編號94-2（D）部分、被告林明慧占用如附圖所示編號
    94-2（E）部分、被告任振揚占用如附圖所示編號94-2 （F
    ）部分、被告張炳占用如附圖所示編號94-2（G）部分、
    被告許玉玲占用如附圖所示編號94-2（H）部分、被告郭麗
    鈴占用如附圖所示編號94-2（I）部分、被告江熊利清占用
    如附圖所示編號94-2（J）部分、被告張又（原名張瑞珠
    ）、陳誌耀、龔麗真、黃素貞及林乙麗共同占用如附圖所示
    編號94-2（K）部分、被告黃鐵雄占用如附圖所示編號94-2
    （L）部分、被告林浴濱及林貴賓共同占用如附圖所示編號
    94-2（M）部分、被告張金聲占用如附圖所示編號94-2（N）
    部分、被告杜淑華占用如附圖所示編號94-2（0）部分、被
    告顧曼華占用如附圖所示編號94-2（P ）部分、被告陳泰華
    占用如附圖所示編號94-2（Q）部分、被告何林淨占用如附
    圖所示編號94-2（R）部分，並各在其上興築圍牆之地上物
    等情，業據原告提出土地登記第二類謄本及現場照片為憑，
    並經本院勘驗現場及囑託臺中市中正地政事務所測量屬實，
    有勘驗筆錄及測量成果圖可憑，且被告等人對於其等建物之
    圍牆分別有占用到原告所有系爭土地如附圖所示部分一事，
    亦均不爭執，堪信為真正。茲原告依民法第767條規定請求
    被告等人拆除占有系爭96-14及94-2地號土地之圍牆，本院
    審酌兩造攻擊防禦方法，認雙方主要爭點為：(1)本件應否適
    用民法第796條「越界建築不及時異議」規定？(2)張又、
    林明慧、謝美香抗辯非系爭圍牆之所有人有無理由？經查：
  (1)被告王永康、吳黃華英、張麗貞、江健翔、李台生、沈吳碧
    雲、李俊強、黃素霞、張孝儀、劉永惠、洪賴阿束、龔麗真
    、黃素貞、林乙麗、郭麗鈴、許玉玲、張炳、任振揚、林
    明慧、謝美香、陳玉霞、黃忠雄、黃鐵雄、林浴濱、張金聲
    、杜淑華、顧曼華、陳泰華等人辯稱：系爭土地上之圍牆，
    係建商於53年連同該建築物興建完成，依民法第796條，原
    告不得對其等主張拆除系爭地上物等語。惟按牆垣非房屋構
    成部分，如有越界建築，不論鄰地所有人是否知情而不即提
    出異議，要無民法第796條之適用。上訴人之圍牆既確有越
    界情事，縱令占地無幾，被上訴人亦無容忍之義務，即非不
    得請求拆除，最高法院62年臺上字第1112號著有判例意旨可
    資參照。查本件被告等人係設置圍牆占用原告所有之系爭土
    地，並非在原告所有之土地上興建房屋，有現場照片9張在
    卷足憑，94年10月21日申請地政機關複丈始知悉有越界建築
    ，揭諸上開最高法院判例要旨，尚無民法第796條適用餘地
    。故上開被告此部分之抗辯即屬無據。
  (2)又被告張又、林明慧、謝美香等人辯稱：其等向建商購買
    時即築有圍牆，並非其等購買自行興建，原告應自行拆除等
    語。然查，所有人於原有建築物之外另行增建者，如增建部
    分與原有建築物無任何可資區別之標識存在，而與之作為一
    體使用者，因不具構造上及使用上之獨立性，自不得獨立為
    物權之客體，原有建築物所有權範圍因而擴張。倘增建部分
    於構造上及使用上已具獨立性，即為獨立之建築物，苟其常
    助原有建築物之效用，而交易上無特別習慣者，即屬從物。
    若增建部分已具構造上之獨立性，但未具使用上之獨立性而
    常助原有建築物之效用者，則為附屬物，其使用上既與原有
    建築物成為一體，其所有權應歸於消滅，被附屬之原有建築
    物所有權範圍因而擴張。被告張又、林明慧、謝美香均不
    否認系爭圍牆係建築時已存在，且依現場照片所示，各該圍
    牆均係由各建物延伸建造，且兩棟建物間之圍牆亦有分隔而
    各分屬於各建物範圍，並經本院到場勘驗無誤，而依現場照
    片所示，各該圍牆並不具構造上或使用上之獨立性，而為原
    建物之延伸，揭諸上開說明，各該圍牆均非獨立為物權之客
    體，且因所增建之圍牆應認係附合於被告張又、林明慧、
    謝美香等人所有之建物而無從分離，而各成為被告張又、
    林明慧、謝美香等人所有建物之重要成分（圍牆部分雖因附
    合而為建物所有權人取得該圍牆之所有權，然依前開最高法
    院判例意旨，圍牆本身仍非建物之構成部分，核如前述），
    仍應歸屬於被告張又、林明慧、謝美香等人所有。因而，
    縱認該增建之圍牆部分係訴外人建設公司所出資興建，該增
    建之圍牆部分所有權仍屬於被告張又、林明慧、謝美香所
    有，是被告張又、林明慧、謝美香等人所辯該圍牆非其等
    所有，原告不得請求其等拆除等語，並無足採。
  (二)從而，原告主張被告等人在原告所有之系爭土地分別興築如
    附圖所示各該圍牆，各無權占有原告之系爭土地，其等依民
    法第767條之排除侵害請求權，請求被告應將前述無權占用
    土地上之地上物圍牆拆除，為有理由，應予准許。
四、綜上所述，原告主張被告等人分別無權占有如附圖所示部分
    原告所有之土地，為有理由，被告前開所辯，為無理由，原
    告依據民法第767條之規定，請求被告各將如附圖所示其等
    無權占用原告土地部分上之地上物圍牆拆除，為有理由，應
    予准許。
五、本件事證已臻明確，兩造其餘攻擊、防禦方法及及所提其他
    證據，於本件判決結果無影響，爰不逐一論述。
六、本件所命各被告應拆除如附圖所示占用部分上圍牆之占用部
    分土地之公告現值核算均未逾500,000元，原告就此部分為
    供擔保聲請宣告假執行，僅有促使本院注意之效果，本院就
    命被告各拆除如附圖所示其等所占用原告系爭土地之圍牆部
    分，均應依職權宣告假執行。又被告林明慧、謝美香均陳明
    願供擔保，聲請宣告免假執行，核無不合，爰酌定相當擔保
    金額准許之。
七、訴訟費用負擔、宣告假執行及免為假執行之依據：民事訴訟
    法第78條、第85條第1項但書、第390條第2項、第392條。
中    華    民    國    100    年    7    月    21    日
                  民事第一庭    法  官  戴博誠
正本係照原本作成。
如對本判決上訴，須於判決送達後20日內向本院提出上訴狀。如
委任律師提起上訴者，應一併繳納上訴審裁判費。
中    華    民    國    100    年    7    月    21    日
                                書記官  何俞瑩